【裁判字號】    95,交聲,252
【裁判日期】    951229
【裁判案由】    聲明異議
【裁判全文】
臺灣嘉義地方法院交通事件裁定         95年度交聲字第252號
原處分機關  交通部公路總局嘉義區監理所
異  議  人  甲○○
即受處分人
上列受處分人因違反道路交通管理處罰條例案件，對於交通部公
路總局嘉義區監理所民國95年9月21日所為之裁決（嘉監裁字第
裁70-ZCA114835號裁決書），聲明異議，本院裁定如下：
    主  文
原處分撤銷。
甲○○汽車行駛於高速公路，行車速度超過規定之最高速限，處
罰鍰新臺幣參仟元，並記違規點數壹點。
    理  由
一、原處分機關略以：受處分人甲○○所有之車牌號碼9B-5978
    號自用小客車，於民國95年5月25日13時29分許，行經國道
    一號南下152公里處，因行車速限100公里，經員警以科學儀
    器測得時速123公里，超速23公里行駛之違規事實，為內政
    部警政署國道公路警察局第三警察隊員警以照片逕行舉發，
    受處分人未依限期到案提出申訴，該站遂於95年9月21日以
    嘉監裁字第裁70-ZCA114835號裁決書，依道路交通管理處罰
    條例第33條第1項、第63條第1項第1款之規定，裁處受處分
    人罰鍰新臺幣（下同）6千元，並記違規點數1點，逾期則依
    裁決書處罰主文規定裁處，於法並無不合等語。
二、本件受處分人則以：本人因結婚住址變動，以致從未接獲違
    規通知單，而此通知單一直存放於嘉義南新郵局，本人於95
    年9月28日方始第一次接獲，附上富邦及花旗信用卡7、8月
    帳單收據，證明本人確實搬離嘉義縣太保市○○路63巷62弄
    3號（水電、健保、電話費等由銀行代扣），為此聲明異議
    ，請求撤銷原處分云云。
三、按汽車所有人名稱、地址如有變更，均應向公路監理機關辦
    理登記，道路交通安全規則第23條第1項亦有明文。又按處
    理違反道路交通管理事件，有關文書送達之程序，依行政程
    序法之規定，違反道路交通管理事件統一裁罰基準及處理細
    則第5條定有明文。又送達，於應受送達人之住居所、事務
    所或營業所為之；於應送達處所不獲會晤應受送達人時，得
    將文書付與有辨別事理能力之同居人、受僱人或應送達處所
    之接收郵件人員；送達，不能依前2條規定為之者，得將文
    書寄存送達地之地方自治或警察機關，並作送達通知書兩份
    ，1份黏貼於應受送達人住居所、事務所、營業所或其就業
    處所門首，另一份交由鄰居轉交或置於該送達處所信箱或其
    他適當位置，以為送達。前項情形，由郵政機關為送達者，
    得將文書寄存於送達地之郵政機關，行政程序法第72條第1
    項前段、第73條第1項、第74條第1項、第2項亦分別有明定
    。
四、次按行為後法律或自治條例有變更者，適用行政機關最初裁
    處時之法律或自治條例。但裁處前之法律或自治條例有利於
    受處罰者，適用最有利於受處罰者之規定，行政罰法第5條
    定有明文。
  (一)本件受處分人違規行為後，道路交通管理處罰條例已於94年
    12月28日修正公布，並於95年7月1日起施行，關於在高速公
    路超速行駛，經比較修正前後該條例第33條、第63條規定及
    行為時之高速公路交通管制規則第5條第1項規定，受處分人
    行為時之法律即修正前之規定並無較有利於受處分人之情事
    ，故依前揭行政罰法之規定，本件應適用裁處時即修正後之
    法律處罰。按汽車行駛於高速公路應依速限標誌指示，不遵
    守管制之規定者，處汽車駕駛人新臺幣3千元以上6千元以下
    罰鍰，高速公路及快速道路交通管制規則第5條第1項前段、
    道路交通管理處罰條例第33條第1項分別定有明文。
  (二)又違反道路交通管理事件統一裁罰基準及處理細則，於95年
    6月30日修正公布，並於95年7月1日起施行。修正前違反道
    路交通管理事件統一裁罰基準表規定：「汽車行駛於高速公
    路，而不遵管制之規定者，於期限內繳納罰鍰或到案聽候裁
    決者，處3,000元罰鍰。」於修正後則規定：「小型車行駛
    高速公路行車速度超過規定之最高速限20公里以上未滿40公
    里，於期限內繳納或到案聽候裁決者，處3,500元罰鍰。」
    以修正前之規定有利於受處分人。
五、經查：
  (一)本件異議狀係於95年11月17日經本院收文，有異議狀之收文
    章可稽，然本件裁決書於95年9月28日寄存於嘉義太保南新
    郵局後，受處分人已向原處分機關提出日期為95年10月3日
    之申請書，而於95年10月11日經原處分機關收文，申請書已
    載明「本人甲○○，裁決日期95年9月21日，字號ZCA114835
    號，本人聲明異議理由」等語，有送達證書、申請書各1份
    在卷可考，足認受處分人於95年10月11日業已聲明異議，是
    原處分機關已於95年12月5日將申請書及其他資料轉送本院
    ，故本件受處分人異議合法，合先敘明。
  (二)本件受處分人所有之車牌號碼9B-5978號自用小客車，於95
    年5月25日13時29分許，行經國道一號南下152公里處，因行
    車速限100公里，經員警以科學儀器測得時速123公里，超速
    23公里行駛之違規事實，為內政部警政署國道公路警察局第
    三警察隊員警以照片逕行舉發等情，有舉發違反道路交通管
    理事件通知單及採證照片影本各1紙附卷可稽，且為受處分
    人於異議狀所不爭執，堪認受處分人所有之前揭車輛確有上
    開違規情事。
  (三)上開舉發違反道路交通管理事件通知單，業經原舉發機關逕
    行舉發，並依車牌號碼9B-5978號自用小客車登記於監理機
    關之車主地址即「嘉義縣太保市○○里○○路63巷62弄3號
    」，以掛號方式寄送，但經郵政機關以「招領逾期」無法送
    達退回，嗣再次送達，而於95年8月22日寄存於太保南新郵
    局並未退回，為寄存送達，有前揭舉發通知單、內政部警政
    署國道公路警察局第三警察隊95年10月24日公警三交字第09
    50372519號函附之中華民國郵政交寄大宗函件存根、送達證
    書各1份在卷可佐。
  (四)受處分人雖以上詞置辯，並在異議狀載明其現居地為「桃園
    縣平鎮市○○路○段127號11樓之2」，復提出其富邦銀行及
    花旗銀行信用卡帳單地址為證，然本庭於95年11月21日經上
    網查詢戶役政系統，受處分人之戶籍地現今仍為「嘉義縣太
    保市○○里○○路63巷62弄3號」，且係85年10月15日即行
    遷入，並未辦理變更登記，此有個人基本資料查詢結果1紙
    在卷可憑。從而，受處分人所有之前揭自用小客車既有上開
    違規情事，且前揭舉發通知單係依受處分人當時之戶籍地址
    即汽車登記住址「嘉義縣太保市○○里○○路63巷62弄3號
    」寄存送達，其送達程序於法核無不合，自生送達之效力。
    況交通違規件數繁多，送達不論係親自收受或寄存送達、甚
    或公示送達，如屬有效之送達，則受處分人之權益包括陳述
    意見之機會，業已受到保障，至於受處分人事實上是否知悉
    該公告或通知內容，則應由受處分人自行負責，要難令舉發
    機關擔負事實上之通知義務，否則寄存或公示送達之法定送
    達方式，即形同具文。
  (五)雖本件舉發違反道路交通管理事件通知單已於95年8月22日
    合法送達，然通知單之應到案日期為95年7月9日前，有上揭
    通知單1份附卷可憑，是受處分人既於到案日期後始收受舉
    發通知單，其顯然無法於期限內繳納罰鍰或到案聽候裁決，
    故原處分機關以此無實現可能之到案日期，認定受處分人未
    依規定自動繳納罰鍰，而逕依違反道路交通管理事件統一裁
    罰基準表之規定之逾越應到期限60日以上，依最高金額處以
    罰鍰，尚難認為允當。是本件受處分人之異議雖無理由，然
    因本件原處分有上述不當之處，而舉發違反道路交通管理事
    件通知單既於到案日期後始送達受處分人，應依修正前違反
    道路交通管理事件統一裁罰基準表之規定，改採最低罰鍰，
    為有利於受處分人之處分，是應由本院撤銷原處分，並自為
    裁定，諭知受處分人如主文第2項所示。
五、據上論斷，應依道路交通管理處罰條例第87條第2項，道路
    交通案件處理辦法第20條前段，裁定如主文。
中    華    民    國    95    年    12    月    29    日
                    交通法庭  法  官  卓春慧
上列正本證明與原本無異。
如不服本裁定，應於裁定送達後5日內向本院提出抗告狀（應附
繕本）。
中    華    民    國    96    年    1     月    2     日
                              書記官  江芳耀


司法院資訊處製作；財團法人民間司法改革基金會備份。
